【裁判字號】    99,消債更,37
【裁判日期】    990730
【裁判案由】    更生程序
【裁判全文】
臺灣嘉義地方法院民事裁定            99年度消債更字第37號
聲  請  人  甲○○○○○○
代  理  人  曾錦源律師
複代理人    乙○○
上列當事人聲請更生程序事件，本院裁定如下：
    主  文
債務人甲○○○○○○自中華民國九十九年七月三十日十七時起
開始更生程序。
命本院司法事務官進行本件更生程序。
保全處分之聲請駁回。
    理  由
一、按債務人不能清償債務或有不能清償之虞者，得依本條例所
    定更生或清算程序，清理其債務，消費者債務清理條例第3
    條定有明文。再按債務人與金融機構協商成立者，不得聲請
    更生或清算。但因不可歸責於己之事由，致履行顯有重大困
    難者，不在此限；本條例施行前，債務人依金融主管機關協
    調成立之中華民國銀行公會會員辦理消費金融案件無擔保債
    務協商機制與金融機構成立之協商，準用前項之規定；債務
    人無擔保或無優先權之債務總額未逾新臺幣（下同）1200萬
    元者，於法院裁定開始清算程序或宣告破產前，得向法院聲
    請更生；法院開始更生程序之裁定，應載明其年、月、日、
    時，並即時發生效力，復為同條例第151 條第5 、6 項，第
    42條第1 項及第45條第1 項所明定。
二、本件聲請意旨略以：其對於台新國際商業銀行股份有限公司
    （下稱台新銀行）等金融機構負有917,801 元之無擔保無優
    先債務，因有不能清償債務情事，前已提出債權人清冊，以
    書面向最大債權金融機構即台新銀行請求共同協商債務清償
    方案，經台新銀行提出自民國99年4 月10日起為首期繳款日
    ，每月以2,165 元，共分150 期，年利率3 ％之清償方案而
    於99年3 月18日成立協商，然因聲請人原債權銀行將債務轉
    售給資產管理公司，該等公司不願接受協商條件，並於99年
    3 月23日以鈞院嘉院貴99司執毅字第7529號執行命令對聲請
    人扣薪3 分之1 ，致聲請人無力繼續清償原協商方案所定金
    額，聲請人實有不可歸責於己致履行顯有重大困難之事由，
    且其無擔保或無優先權之債務總額未逾1,200 萬元，復未經
    法院裁定開始清算程序或宣告破產，為此爰提出本件更生之
    聲請等語。
三、聲請人主張其對於台新銀行等金融機構負有917,801 元之無
    擔保無優先債務，前已提出債權人清冊，以書面向最大債權
    金融機構即台新銀行請求共同協商債務清償方案，台新銀行
    提出分150 期、利率3 ％、月付2,165 元之清償條件，經債
    權人台新銀行、國泰世華商業銀行股份有限公司、中國信託
    商業銀行股份有限公司及聲請人同意而於99年3 月18日成立
    協商，惟因聲請人另債權人匯誠第一資產管理股份有限公司
    、新興資產管理股份有限公司未能接受協商條件，向本院提
    起對聲請人強制扣薪之聲請，經本院分別於99年3 月23日、
    99年4 月16日核發執行命令，就聲請人對第三人任職期間所
    得支領之各項薪資債權扣押3 分之1 即每月6,060 元等情，
    業據聲請人提出債權人清冊、前置協商機制協議書前置協商
    無擔保債務還款分配表暨表決結果、財團法人金融聯合徵信
    中心當事人查詢個人資料回覆書、本院99年3 月23日嘉院貴
    99司執毅字第7529號執行命令、99年4 月16日嘉院貴99司執
    簡字第10013 號執行命令及薪資明細表可按，應為可採。
四、聲請人陳稱其目前任職於財團法人嘉義市私立保康社會福利
    慈善事業基金會擔任司機一職，每月全勤收入約20,000元，
    另有兒少扶助津貼2,672 元及敬老津貼3,000 元，合計每月
    可處分金額約25,672元云云，業據提出服務證明及98年11月
    份薪資明細表、聲請人兒子黃泰睿設於嘉義玉山郵局存摺為
    證，固堪信為真實，惟其中敬老津貼3,000 元部分，聲請人
    亦自陳為聲請人母親生活費主要來源，並且提列對其母親之
    扶養費含該敬老津貼共4,000 元，則敬老津貼3,000 元既作
    為聲請人母親之扶養費而應予扣除，即無加計入聲請人每月
    可處分金額之必要，是聲請人每月可處分金額應以22,672元
    為適當。
五、聲請人復主張其每月生活必要支出包括伙食費（含個人及兒
    子）7,500 元、教育費4,366 元、勞健保費（含兒子）964
    元、交通費600 元、電話費1,000 元、水電瓦斯費1,010 元
    、兒子及母親扶養費各1,000 元，合計為17,440元，經查：
（一）聲請人主張支出勞健保費（含兒子）964 元、電話費1,00
      0 元、水電瓦斯費1,010 元部分，業據聲請人提出財團法
      人嘉義市私立保康社會福利慈善事業基金會98年11月份薪
      資明細表、台灣大哥大電信費帳單、中華電信繳費通知、
      自來水水費通知單及收據、電費通知及收據、桶裝瓦斯發
      票等為證，經核金額約略相符，應予准許。另交通費600
      元部分，亦據提出台灣中油股份有限公司發票數紙為證，
      且依聲請人陳報自住處至上班地點來回約22公里之路程，
      每月600 元交通費之數額尚屬合理，亦應准許。
（二）伙食費7,500 元其中聲請人個人每日150 元、每月4,500
      元部分，雖未提出支出證明供本院查證，然該部分費用核
      屬生活必要支出，且數額尚屬合理，應准予提列；至於兒
      子伙食費每日100 元、每月3,000 元部分，因聲請人主張
      兒子就讀幼稚園幼幼班，需支出學費及自備奶粉、尿布，
      而另提列兒子教育費4,366 元及扶養費1,000 元，並提出
      嘉義市私立恩光托兒所繳費證明、啄木鳥藥局統一發票二
      紙為證，合計聲請人每月為兒子支出部分共8,366 元，本
      院審酌聲請人兒子黃泰睿為96年出生，現年僅3 歲，且聲
      請人配偶與聲請人離婚後即行蹤不明，由聲請人單獨扶養
      幼子，而聲請人平日因工作因素確有將兒子送至幼幼班之
      必要，又目前公立幼稚園並無編制幼幼班等情，聲請人此
      部分主張固有其必要，然未成年子女係依附於父母提供之
      住所共同生活，其日常生活較為單純，是其基本生活費用
      當與成人之基本生活費用不同（如房租費、家居管理費、
      通訊費等費用即非未成年子女基本生活所需費用），因此
      ，未成年子女之基本生活費用參酌98年度綜合所得稅每人
      免稅額82,000元計算，每人每月基本生活所需約6,834 元
      ，是本院認聲請人兒子就讀幼稚園教育費、伙食費及生活
      費用等應以6,834 元為適當。
（三）至於聲請人主張母親扶養費1,000 元（含敬老津貼3,000
      元後共4,000 元）部分，按受扶養權利者，以不能維持生
      活而無謀生能力者為限，民法第1117條第1 項定有明文，
      又同條第2 項規定，前項無謀生能力之限制，於直系血親
      尊親屬不適用之，即直系血親尊親屬受扶養者，仍須以不
      能維持生活者為限。經查，聲請人母親黃沈秀花為30年出
      生，現年69歲，名下有門牌號碼嘉義市○○路186 巷17弄
      12號房屋一棟、嘉義市○○○段230-24地號、230-55地號
      土地二筆，財產總額672,600 元，97年度有丞燕國際股份
      有限公司所得3,509 元，此有聲請人提出之財政部台灣省
      南區國稅財產歸屬資料清單及97年度綜合所得稅各類所得
      資料清單在卷可稽，則聲請人母親名下雖有不動產，然收
      入及存款不多，平常僅仰賴敬老津貼3,000 元為生活費主
      要來源，堪信有不能維持生活情事。復按直系血親相互間
      互負扶養之義務；負扶養義務者有數人時，直系血親卑親
      屬為第一順序，而其親等同一時，應各依其經濟能力，分
      擔義務，民法第1114第1 項第1 款、第1115條第1 項第1
      款、第3 項分別定有明文。聲請人自陳有兄弟姊妹（含聲
      請人）共4 人，則就黃沈秀花之扶養費支出自應由其子女
      4 人平均分擔。本院審酌依現今社會物價及日常生活開銷
      ，關於聲請人之母扶養費用以內政部所頒之98年最低生活
      標準每月9,829 元計算，並由聲請人與兄弟姊妹4 人平均
      分擔，每人應分擔金額為2,457 元，是聲請人主張支出母
      親黃沈秀花扶養費用1,000 元未逾上開應分擔金額，尚屬
      合理，應予提列。
（四）綜上，聲請人每月之必要生活支出費用合計為15,908元（
      聲請人個人伙食費4,500 元＋兒子伙食費、教育費及扶養
      費共6,834 元＋勞健保費964 元＋交通費600 元＋電話1,
      000 元＋水電瓦斯費1,010 元＋母親扶養費1,000 元＝15
      ,908）。
六、綜上，聲請人每月之必要生活支出費用，扣除前揭不得提列
    之費用，應以每月15,908元為適當，以聲請人每月薪資收入
    22,672元扣除上揭必要支出15,908元及強制扣薪6,060 元後
    僅餘704 元，實不足以負擔台新銀行提出分150 期、利率3
    ％、月付2,165 元之清償方案，是聲請人主張其有不可歸責
    於己之事由，致履行前揭協商之清償方案顯有重大困難乙節
    ，應可相信。此外，本件又查無債務人有消費者債務清理條
    例第6 條第3 項、第8 條或第46條各款所定駁回更生聲請之
    事由存在，則債務人聲請更生，於法尚無不符，應予准許，
    爰裁定如主文第1 項所示。
七、次按法院裁定開始更生或清算程序後，得命司法事務官進行
    更生或清算程序，消費者債務清理條例第16條第1 項前段定
    有明文。本件債務人聲請更生，業經本院裁定准許開始更生
    程序，爰依前揭規定，命司法事務官進行本件更生程序。另
    本件更生聲請業經准許，聲請人前聲請保全處分，已無必要
    ，附此敘明。爰裁定如主文。
中    華    民    國    99    年    7     月    30    日
              民事第二庭    法      官  柯月美
以上為正本係照原本作成。
本件不得抗告。
本裁定已於99年7 月30日17時公告。
中    華    民    國    99    年    7     月    30    日
                            書  記  官  黃怡禎

司法院資訊處製作；財團法人民間司法改革基金會備份。
